【裁判字號】    89,台上,4173
【裁判日期】    890714
【裁判案由】    違反毒品危害防制條例
【裁判全文】
最高法院刑事判決                              八十九年度台上字第四一七三號
    上  訴  人  甲○○  男
右上訴人因違反毒品危害防制條例案件，不服台灣高等法院台南分院中華民國八十九
年四月十日第二審判決（八十九年度上訴字第二三九號，起訴案號：台灣台南地方法
院檢察署八十八年度偵字第一一六六○號），提起上訴，本院判決如左：
    主  文
原判決撤銷，發回台灣高等法院台南分院。
    理  由
本件原判決認定上訴人甲○○（綽號「阿宗」）曾於民國八十三年間，因強盜等案件
，經台灣高等法院台中分院判處應執行有期徒刑七年確定，甫於八十七年十二月八日
假釋出獄並交付保護管束，現仍在假釋期間，猶不知警惕，又基於意圖營利之概括犯
意，連續自八十八年七月初某日起，在其位於台南縣麻豆鎮小埤里埤頭五之二十一號
之租住處，以每次新台幣（下同）一千元至三千元不等之價格，販賣第二級毒品安非
他命予翁省本（施用部分另案由檢察官偵辦），每月二至三次，共達六次之多，得款
六千元（以每月二次、每次一千元計算）；迄八十八年九月十五日二十一時三十分許
，警方循線在上址當場查獲，並扣得安非他命十包（六中包、四小包，總淨重十九‧
八四公克、包裝重二‧九一公克）、分裝夾鏈袋三十四只等情；因而維持第一審論處
上訴人甲○○連續販賣第二級毒品罪刑，駁回上訴人在第二審之上訴。固非毫無見地
。
惟查：(一)、有罪之判決書，須先認定犯罪事實，然後於理由內敘明其認定犯罪事實所
憑證據及理由，方足以資論罪科刑；如認定事實與其所採用之證據，不相適合，即屬
證據上理由矛盾，其判決當然為違背法令。卷查證人翁省本於警訊時供稱「我於八十
八年七月初起都是向甲○○購買安非他命，購買地點都是在麻豆鎮小埤里甲○○租住
處，購買次數多少我無法記憶，購買金額每次約一至三千元不等」（見警卷第五頁反
面），於偵查中供稱「（是否向被告買？）我拿錢給他，每次一至三千元，我也曾一
起和他去買，五千元大約三公克」、「（何時開始向他買？）八十八年七月初，平均
每月約二至三次」（見偵查卷第十四頁反面）各等語，原判決竟於事實欄認定上訴人
販賣第二級毒品安非他命共達六次之多，其所憑證據為何﹖原判決並未於理由內詳予
記載，自嫌理由欠備。原判決又認定上訴人每次販賣予翁省本之價格為一千元至三千
元不等之價格，則上訴人販賣第二級毒品之價格必有一次為三千元，若以六次計算，
則上訴人販賣第二級毒品所得之價款應係在八千元以上（若五次之價款為一千元，一
次之價款為三千元，合計總價為八千元），原判決認定上訴人販賣所得款項僅六千元
，亦有證據上理由之矛盾。(二)、毒品危害防制條例第十九條第一項：「犯同條例第四
條至第九條、第十二條、第十三條或第十四條第一項第二項之罪者，其供犯罪所用或
因犯罪所得之財物均沒之，如全部或一部不能沒收時，追徵其價額或以其財產抵償之
。」，其關於追徵其價額之規定，係指供犯罪所用或因犯罪所得之原物不能沒收時，
始追徵與原物相當之價額而言。本件依原判決之認定，上訴人販賣安非他命所得六千
元雖未扣案，但犯罪所得既為現鈔新台幣，其沒收自不生追徵其價額之問題，第一審
判決主文及理由，對於上訴人犯罪所得六千元，諭知及載稱全部或一部不能沒收時追
徵其價額部分，原判決予維持，難謂適法。(三)、認定犯罪事實所憑之證據，雖不以直
接證據為限，間接證據亦包括在內，但無論其為直接或間接證據，其為訴訟上之證據
，必須達於一般人均可得確信其為真實之程度，而無合理之懷疑存在時，始得據為被
告有罪之認定，倘若犯罪事實之證明尚未達此一程度，仍有合理之懷疑存在，審理事
實之法院即應盡職權調查證據，澄清此項合理之懷疑，使之達於可得確信之程度，方
為適法，否則仍不能遽為被告有罪之判斷。又犯施用毒品（安非他命屬第二級毒品）
之罪，供出毒品來源，因而破獲者，得減輕其刑，毒品危害防制條例第十七條定有明
文。施用毒品者之該項供述，固非絕無證據能力，但為防範其作利己損人之不實供述
，自須擔保該項供述之真實性，始得作為判斷之依據。故事實審法院必須調查其他證
據，以資審認，必至因其他證據證明力之佐證，已可確信該項供述為真實而無合理之
懷疑時，始得據為對他人不利之認定。原判決認定上訴人有前開販賣第二級毒品安非
他命予翁省本共達六次之事實，係以證人翁省本於警訊所供其所施用之安非他命係向
上訴人購買為主要之證據，然上訴人自警訊迄原審均堅決否認有販賣第二級毒品安非
他命予翁省本，證人翁省本於警訊後翻異前供，於檢察官偵查中改稱「我認識甲○○
很久，他有門路（指買安非他命），我都是託他買的，或是有時去他住處，他會分給
我吸」（見偵查卷第十四頁反面），於第一審審理中證稱「（你警訊中所說的話是否
實在？）不太實在，我當初是說我時常去被告那邊吸，有時請他代購，有時一起去買
，時間從八十八年七月間開始，請他代購回來，大家一起吸，有時也會誰有錢誰買回
來大家一起吸，請他代購金額每次一到三千元不等」（見一審卷第三一頁正面）各等
語，該證人就其所施用之毒品安非他命之來源，前後供述既不一致，其真實性如何，
已難無疑；另上訴人已供承其有施用第二級毒品安非他命等情，其遭扣案之安非他命
十包（六中包、四小包，總淨重十九‧八四公克）及分裝夾鏈袋三十四只等證據，與
認定上訴人有無販賣安非他命予翁省本，有何關連性﹖何以能補強及印證翁省本不利
於上訴人之陳述足以信為真實，原判決並未進一步調查、說明以為必要之佐證，即遽
採為上訴人有連續販賣安非他命犯行之判斷，揆之首開說明，不無調查職責未盡及判
決理由不備之違誤。以上諸端，或為上訴意旨所指摘，或為本院得依職權調查之事項
，應認原判決有撤銷發回更審之原因。
據上論結，應依刑事訴訟法第三百九十七條、第四百零一條，判決如主文。
中      華      民      國    八十九    年      七      月     十四     日
                              最高法院刑事第十庭
                                  審判長法官  曾  有  田
                                        法官  陳  宗  鎮
                                        法官  劉  介  民
                                        法官  魏  新  和
                                        法官  蕭  權  閔
      右正本證明與原本無異
                                              書  記  官
中      華      民      國    八十九    年      七      月     十九     日
                                                                        Ｅ


司法院資訊處製作；財團法人民間司法改革基金會備份。
